【裁判字號】    95,上易,1533
【裁判日期】    951228
【裁判案由】    竊盜等
【裁判全文】
臺灣高等法院臺中分院刑事判決        95年度上易字第1533號
上  訴  人  臺灣苗栗地方法院檢察署檢察官
被      告  乙○○
被      告  丙○○
上列上訴人因被告等竊盜等案件，不服臺灣苗栗地方法院95年度
易字第397號中華民國95年9月6日第一審判決 （起訴案號：臺灣
苗栗地方法院檢察署95年度偵字第92號），提起上訴，本院判決
如下：
    主  文
上訴駁回。
    理  由
一、公訴意旨略以：被告丙○○於民國94年8 月4 日20時許，因
    跟蹤其夫即被告乙○○到苗栗縣竹南鎮○○路與民權路口，
    發現乙○○與甲○○間有曖昧關係，一氣之下，意圖為自己
    不法之所有，基於竊盜之犯意，將甲○○所有平日借給乙○○使用騎至上開地點之車號AW8-488 號重型機車，以自備鑰
    匙，竊取該機車後藏放於竹南火車站附近，以為報復。嗣於
    94年12月23日上午8 時許，因被告乙○○已與甲○○分手，
    被告丙○○遂將該機車騎回家中交給被告乙○○，希望透過
    被告乙○○交還給甲○○，被告乙○○竟基於收受贓物之犯
    意，未告知甲○○機車已尋獲，於收受該機車後供自己代步
    使用，嗣於94年12月29日上午9 時20分許，被告乙○○騎乘
    上開機車行經同鎮○○路與民權路口時，為警當場查獲，因
    認被告丙○○涉犯刑法第320 條第1 項之竊盜罪嫌、被告乙○○涉犯同法第349條第1項之收受贓物罪嫌。
二、按犯罪事實應依證據認定之，無證據不得推定其犯罪事實；
    又不能證明被告犯罪或其行為不罰者，應諭知無罪之判決，
    刑事訴訟法第154條第2項第301條第1項分別定有明文。又
    認定犯罪事實所憑之證據，無論其為直接或間接證據，在訴
    訟上之證明均須於通常一般之人均不致有所懷疑而得確信其
    為真實之程度，始得據為有罪之認定，倘其證明尚未達到此
    一程度而有合理之懷疑存在，以致無從形成對被告不利之確
    信時，依據罪疑利益歸於被告之法則，即應儘先為有利被告
    之判斷，不得徒憑主觀上之臆測遽行排除有利於被告之可能
    ，最高法院76年臺上字第4986號著有判例足參。
三、公訴意旨認被告丙○○、乙○○分別涉犯上開罪嫌，係以(一)
    被告丙○○於警詢、檢察官偵訊時承認因不滿其夫乙○○及
    甲○○間曖昧關係，才將上開機車騎走藏放，後來交給乙○○，要求乙○○還給甲○○等語。(二)被告乙○○於警詢、檢
    察官偵訊時承認其妻丙○○將機車交與伊後，並沒有還給甲○○，而是由其在使用等語。(三)告訴人甲○○於警詢、檢察
    官偵訊時證稱機車失竊之經過及被告乙○○從未告知機車已
    尋獲等語。(四)照片 4張可證明警員查獲被告乙○○使用機車
    之情形。(五)告訴人甲○○95年5月2日信件及所附電子信箱資
    料，可證明被告乙○○於94年12月25日有跟告訴人以電子郵
    件通聯，但未提到機車已尋獲由被告使用中之等情，作為主
    要之論據。
四、訊據被告丙○○堅詞否認有竊盜之犯行，並辯稱：「我沒有
    要偷，我只是把機車放在火車站而已，我都沒有騎，後來我
    叫乙○○把機車還給告訴人」等語；被告乙○○堅詞否認有
    收受贓物犯行，並辯稱：「這輛機車是告訴人自己借給我的
    ，我太太丙○○是拿我的鑰匙去騎這輛機車，因為我當初有
    用電話聯絡告訴人，去警局報失竊，也是我跟告訴人去報案
    的，當時並不知道是我太太騎走的」等語。經查：
  (一)被告丙○○於94年8月4日20時許，在苗栗縣竹南鎮○○路與
    民權路口，將其配偶即被告乙○○所使用之車號 AW8-488號
    重型機車，以鑰匙啟動該機車後，藏放在竹南火車站附近等
    情，迭據被告丙○○於警詢、偵查、原審及本院審理中供述
    明確，復有車輛竊盜資料個別查詢報表 1紙在卷可稽，堪信
    屬實。茲需究明者，為被告丙○○上開行為，是否該當竊盜
    罪之構成要件。
  (二)證人即告訴人甲○○於原審審理時具結證稱：「（被告乙○○問：這輛機車在報失竊之前，是否就是我在使用？）是我
    借你使用的」，「（被告問：既然你不同意我騎回苗栗老家
    ，那為何你來苗栗時，我用該機車載你，後來我們有一起去
    汽車旅館，為什麼你沒有表示異議？）是你叫我下來苗栗的
    。我是後來才知道你騎那部機車。你所說的汽車旅館，我們
    馬上出來，又去一家遊樂場，結果隔天早上那部機車就不見
    了，你就陪我去報案」，「（檢察官問：這部機車是你借給
    乙○○的嗎？）是的」，「（檢察官問：你借給他的用途？
    ）因為他當初在桃園沒有機車可以用，我只是基於朋友的立
    場借給他使用」，「（受命法官問：你是什麼時候知道乙○○把機車騎回苗栗的？）機車失竊的前一天知道的」，「（
    受命法官問：你最早把該部機車借給乙○○的時候，是在民
    國94年幾月份？）7月份」， 「（受命法官問：你把機車借
    給乙○○的時候，有沒有言明要借給他多久？）是沒有講多
    久，但是有說是短期的」，「（受命法官問：你把機車借給
    乙○○之後，是否曾經與乙○○討回該部機車使用？）曾經
    有，是在 94年7月底的時候，後來因為乙○○又回到桃園工
    作，我又把機車借給他，大概也是 94年7月底的時候」，「
    （受命法官問：第一次機車鑰匙不見，是在什麼時候？）也
    是在7月份的時候，8月份騎回去的是第2把鑰匙」，「 （受
    命法官問：第2把鑰匙也是你拿給乙○○的嗎？） 是的」，
    「（審判長問：你與乙○○交往多久？）斷斷續續，大概是
    從93年9月、10月份開始交往的」，「 （審判長問：到什麼
    時候兩人才開始交惡？）不是不愉快，因為他有老婆，我只
    是把他當成朋友，乙○○也有介紹男朋友給我認識，我也有
    告訴他回到他老婆身邊，後來就把他當成普通朋友，機車借
    他」等語 （見原審卷宗95年8月23日審判筆錄第3至9頁）。
    則依證人甲○○上開證述內容，可知被告李鎮○於○段期間
    ，有使用該部機車之正當權源，且甘女與被告乙○○確於93
    年9、10月間開始交往，並於94年8月4日晚上8時許，由乙○○駕駛該部機車附載甘女至汽車旅館，而94年8月5日早上，
    其等發現該部機車「失竊」， 2人一同前往警察局報案。堪
    信被告丙○○於警詢、偵查中所述其於94年8月4日晚上，跟
    蹤其夫即被告乙○○到苗栗縣竹南鎮○○路與民權路口，發
    覺被告乙○○與告訴人甲○○有曖昧關係，一時氣憤，乃於
    同日晚上 8時許，持被告乙○○置於家中之機車鑰匙，啟動
    該車後，將之騎至竹南火車站附近停放，作為報復等語，及
    被告乙○○所述該機車是告訴人所借，其配偶丙○○係拿其
    所有鑰匙去騎這輛機車，其與告訴人去警局報案時，不知道
    是丙○○騎走等語，均非虛言。
  (三)按動產竊盜罪之成立，以意圖為自己或第三人不法之所有，
    竊取他人動產為構成要件。如被告未經動產所有人或使用人
    同意而取走該動產，目的並不在於據為己有，即主觀上無不
    法所有之意圖，其行為即與竊盜之條件不合。本件被告乙○○自 94年7月間某日起，獲告訴人同意借用而使用上開車牌
    號碼AW8－488號重型機車，雙方復未言明借用期限，被告丙○○亦知此情，且其因發覺被告乙○○與告訴人甲○○有曖
    昧關係，一時氣憤，乃持被告乙○○置於家中之機車鑰匙，
    啟動該車後，將之騎至竹南火車站附近藏放，作為報復，核
    被告丙○○所為，係因氣憤其丈夫與人有曖昧關係，為報復
    其丈夫，始將其丈夫平日騎用之機車騎至竹南火車站附近藏
    放，且丙○○始終未騎用該車，足見其目的並不在於將該機
    車據為己有，堪認丙○○主觀上無不法所有之意圖，其行為
    固不足取，惟尚難以竊盜罪名相繩，該機車自非被告丙○○
    竊盜所得之贓物。
  (四)末查 94年12月23日上午8時許，因被告乙○○已與甲○○分
    手，被告丙○○遂將該機車騎回家中交給被告乙○○，希望
    透過被告乙○○交還給甲○○，乙○○尚未告知甲○○機車
    已尋獲，仍將該機車供自己代步使用，即於94年12月29日上
    午 9時20分許，在竹南鎮○○路與民權路口，為警查獲等情
    ，固經被告乙○○供述無訛，惟承上所述，該機車並非被告
    丙○○竊盜所得之贓物，且被告乙○○自94 年7月間某日起
    ，獲告訴人同意借用而使用上開機車，雙方復未言明借用期
    限，被告乙○○本有使用該部機車之正當權源，則其發現該
    機車並未失竊而仍繼續騎用，自難論以收受贓物罪。至被告
    乙○○事後發現該機車係被其配偶丙○○藏放，並未失竊等
    情，雖未及時告知被害人甲○○而繼續騎用該機車，其行徑
    固不足取，惟仍無從執為不利被告乙○○之認定。
五、此外查無其他足認被告確有檢察官所指上揭犯行之積極證據
    ，從而被告 2人犯罪不能證明，自應判決被告無罪。原審因
    為被告無罪之諭知，洵無不當。檢察官上訴意旨略以：被
    告丙○○先前未將該部機車騎回家中使用，乃因不願被告乙○○發現其把該部機車騎走，而無法達到其報復之目的。至
    於被告丙○○事後雖欲透過被告乙○○將該部機車交還予所
    有權人即被害人甲○○，實乃被告乙○○稱欲斷絕與被害人
    間之感情糾葛，並回苗栗照顧家庭等情，被告丙○○希望該
    感情糾葛能了斷乾淨，才有透過其夫交還機車之舉動，不能
    以此反推被告丙○○無不法所有之意圖；被告丙○○清楚
    知悉該部機車之所有權歸屬，仍未經同意把該部機車擅自騎
    走，將之藏放於苗栗縣竹南鎮火車站附近，在被害人完全不
    知情之情況下，丙○○此舉已排除被害人對該部機車之占有
    、使用，被告丙○○所為之報復行動，為其竊取該部機車之
    動機，其動機雖可憫恕，但不能謂其無不法所有之意圖；
    被告乙○○陪同被害人前往派出所報案，警方受理後始循線
    查獲，足見被告乙○○亦認為該部機車遭竊始前往報案，則
    其對該部機車為贓物之認識已不言可喻。況被告乙○○既已
    於94年12月23日由被告李春菊處收受該部機車，並了解該部
    機車失竊之經過，其在94年12月25日以電子郵件與被害人聯
    繫時，竟隻字未提已經尋獲該部機車，足見其居心云云。惟
    按檢察官就被告犯罪事實，應負舉證責任，並指出證明之方
    法。因此，檢察官對於起訴之犯罪事實，應負提出證據及說
    服之實質舉證責任。倘其所提出之證據，不足為被告有罪之
    積極證明，或其指出證明之方法，無從說服法院以形成被告
    有罪之心證，基於無罪推定之原則，自應為被告無罪判決之
    諭知 （最高法院92年度台上字第128號判例參照）。本件被
    告丙○○主觀上無不法所有之意圖，上開機車並非被告丙○○竊盜所得之贓物，而被告乙○○係獲告訴人同意借用而使
    用上開機車，雙方復未言明借用期限，被告乙○○本有使用
    該部機車之正當權源，則其發現該機車並未失竊而仍繼續騎
    用，自難論以收受贓物罪，已詳見前述，而原審判決就卷內
    證據調查之結果，而為綜合判斷、取捨，認不足證明被告確
    有檢察官所指訴之犯行，其得心證的理由已說明甚詳，且所
    為論斷從形式上觀察，亦難認有違背經驗法則、論理法則，
    或有其他違背法令之情形，自難任意指為違法。檢察官提起
    上訴，仍未提出其他積極證據證明被告 2人有何竊盜、贓物
    犯行，自無從採為不利於被告之認定，檢察官之上訴為無理
    由，應予駁回。
據上論斷，應依刑事訴訟法第368條，判決如主文。
本案經檢察官丁○○到庭執行職務。
中    華    民    國    95    年    12    月    28    日
              刑事第七庭  審判長法  官  林  榮  龍
                                法  官  黃  日  隆
                                法  官  鄭  永  玉
上列正本證明與原本無異。
不得上訴。
                                書記官    瑞  芳
中    華    民    國    95    年    12    月    28    日
                                                      Ｆ


司法院資訊處製作；財團法人民間司法改革基金會備份。
